【裁判字號】    98,簡上,302
【裁判日期】    990107
【裁判案由】    詐欺
【裁判全文】
臺灣臺南地方法院刑事判決             98年度簡上字第302號
上  訴  人  臺灣臺南地方法院檢察署檢察官
上  訴  人
即  被  告  丙○○
上列上訴人因被告詐欺案件，不服本院民國98年9月2日98年度簡
字第2015號第一審簡易判決（聲請簡易判決處刑案號：98年度偵
字第9075、9959號），提起上訴及移送併案審理（98年度偵字第
13477號），被告就被訴事實為有罪之陳述，本院管轄之第二審
合議庭以簡式審判程序判決如下：
    主  文
原判決撤銷。
丙○○幫助犯詐欺取財罪，處有期徒刑肆月，如易科罰金，以新
臺幣壹仟元折算壹日。緩刑貳年，緩刑期內付保護管束，並應向
指定之政府機關、政府機構、行政法人、社區或其他符合公益目
的之機構或團體，提供壹佰貳拾小時之義務勞務。
    事  實
一、丙○○預見任意提供自己之金融帳戶存摺、提款卡、密碼予
    他人使用，有可能為該人或其他不法份子利用於財產犯罪，
    仍基於縱有人持其金融帳戶作為詐欺取財之犯罪工具，亦不
    違背其本意之幫助詐欺取財故意，於民國98年5月11日14時
    30分許，在臺南市○區○○路四段「小北夜市」附近，將所
    申辦之元大商業銀行府東分行帳號0000000000000號帳戶、
    臺灣新光商業銀行東臺南分行帳號0000000000000號帳戶之
    存摺、提款卡及密碼，交予真實姓名年籍不詳之人。嗣某詐
    欺集團成員輾轉取得上開帳戶後，即意圖為自己不法之所有
    ：(1)於98年5月13日14時許，致電甲○○，自稱係其女兒王
    康華，並佯以急需用錢，要求王福地匯款至指定之帳戶，致
    甲○○陷於錯誤，於同日15時15分許，在臺北市○○○路○
    段246號華泰商業銀行，匯款新台幣（下同）10萬元至上開
    丙○○之元大商業銀行帳戶。(2)於98年5月14日10時許，致
    電丁○○，自稱係其女兒，並要求丁○○匯款至指定之朋友
    帳戶內，致丁○○陷於錯誤，於同日10時51分許，在苗栗市
    ○○里○○路567號新光商業銀行苗栗分行，匯款10萬元至
    上開丙○○之新光商業銀行帳戶。(3)於98年5月14日10時許
    ，致電李佳樺，自稱係其友人「阿珠」，並佯以欲借款10
    萬元，適李佳樺正工作中，要求「阿珠」另行撥電與其配偶
    戊○○商談，嗣戊○○即接獲「阿珠」來電並要求借款，致
    戊○○陷於錯誤，於同日15時30分許，在雲林縣土庫鎮○○
    路65號土庫郵局，匯款5萬元至上開丙○○之元大商業銀行
    帳戶內。嗣甲○○、丁○○、戊○○察覺受騙，報警處理，
    始查獲上情。
二、案經臺南市警察局第一分局報請臺灣臺南地方法院檢察署檢
    察官偵查後聲請簡易判決處刑，及雲林縣警察局虎尾分局報
    告雲林地方法院檢察署呈請臺灣高等法院臺南分院檢察署檢
    察長令轉臺南地方法院檢察署檢察官偵查後移送併辦。
    理  由
一、本件被告丙○○所犯係死刑、無期徒刑、最輕本刑為3年以
    上有期徒刑以外之罪，其於本院審理程序就被訴事實為有罪
    之陳述，經審判長告知簡式審判程序之旨，並聽取其與公訴
    人之意見後，經本院合議庭裁定進行簡式審判程序，合先敘
    明。
二、上揭犯罪事實，業據被告於本院審理時坦承不諱，並經證人
    即告訴人甲○○、丁○○、戊○○於警詢時就受詐騙經過證
    述甚詳，復有甲○○、丁○○、戊○○提出之匯款單據各1
    紙及前揭被告於元大商業銀行、新光商業銀行帳戶之開戶資
    料、交易明細表各1份在卷可稽，足徵被告之自白與事實相
    符，堪予採信。又社會近來層出不窮之詐欺取財犯罪，多以
    人頭帳戶做為遂行犯罪及躲避查緝之工具，此經媒體廣為披
    露並促請民眾注意，被告應無不知之理，況被告前因交付帳
    戶資料之幫助詐欺案件，甫經檢察官於98年2月17日以98年
    度偵字第1437號予以不起訴處分，此有其前案紀錄表及該不
    起訴處分書查詢資料各1份在卷，詎被告不知警惕，隨即於
    98年5月間交付本案帳戶予不詳姓名之人使用，足見被告確
    有幫助他人實施詐欺取財犯行之不確定故意。是本件事證明
    確，被告犯行，洵堪認定，應依法論科。
三、核被告所為，係犯刑法第30條第1項、第339條第1項之幫助
    詐欺取財罪。被告以一次提供2個帳戶之行為，供詐騙份子
    分別向被害人甲○○、丁○○、戊○○詐取匯款，係一行為
    幫助數次詐欺犯行，為想像競合犯，應從一重處斷。檢察官
    移送併案之被害人戊○○部分，與被告經聲請簡易判決處刑
    部分，既有想像競合犯之裁判上一罪關係，當為起訴效力所
    及，本院自得併予審理。又被告並未實際參與詐欺犯行，所
    犯情節較正犯輕微，應依刑法第30條第2項規定，減輕其刑
    。
四、原審以被告犯罪事證明確，予以論罪科刑，固非無見，惟原
    審未及就檢察官移送併辦之犯罪事實併予審理，容有未恰，
    檢察官執此提起上訴，指摘原判決不當，為有理由，應由本
    院撤銷改判；被告徒以請求法院輕判並給予自新機會為由，
    提起上訴，則無理由。爰審酌被告明知詐騙行為猖獗，仍提
    供帳戶予不法份子使用，助長犯罪，除使被害人受有損害，
    並造成國家查緝犯罪之困難，嚴重破壞社會治安，所為實不
    足取，惟念其犯後坦承犯行，態度尚佳，及其智識程度、患
    有輕度精神障礙病症、生活狀況等一切情狀，量處如主文所
    示之刑，並諭知易科罰金之折算標準，以示懲儆。又被告未
    曾因故意犯罪受有期徒刑以上刑之宣告，有其前案紀錄表可
    按，茲念被告年紀甚輕，因一時失慮而觸法，犯後坦承犯行
    ，已有悔意，且與被害人丁○○達成調解，丁○○表示願無
    條件原諒被告，有調解筆錄1份在卷，因被告經濟情況不佳
    ，無力全數賠償，被害人戊○○、甲○○均表示無和解意願
    ，惟戊○○願原諒被告，甲○○則請求本院依法處理，有本
    院公務電話紀錄2紙附卷為憑，本院審酌上情，認被告經此
    偵審及科刑教訓，應知所警惕，所宣告之刑以暫不執行為適
    當，爰依刑法第74條第1項第1款、第2項第5款之規定，併予
    諭知緩刑2年，並命應向指定之政府機關、政府機構、行政
    法人、社區或其他符合公益目的之機構或團體提供120小時
    之義務勞務，以啟自新；復依刑法第93條第1項第2款規定，
    諭知緩刑期內交付保護管束。
據上論斷，依刑事訴訟法第455條之1第1項、第3項、第369條第1
項前段、第364條、第299條第1項前段、第273條之1第1項，刑法
第30條、第339條第1項、第55條、第41條第1項前段、第74條第
1項第1款、第2項第5款、第93條第1項第2款，刑法施行法第1條
之1，判決如主文。
本案經檢察官乙○○到庭執行職務。
中    華    民    國    99    年    1     月    7     日
                  刑事第十二庭  審判長法  官  卓穎毓
                                      法  官  莊玉熙
                                      法  官  周宛瑩
以上正本證明與原本無異。
本件不得上訴。
                                      書記官  黃傳鈞
中    華    民    國    99    年    1     月    7     日
附錄論罪法條：
中華民國刑法第339條
（普通詐欺罪）
意圖為自己或第三人不法之所有，以詐術使人將本人或第三人之
物交付者，處5年以下有期徒刑、拘役或科或併科1千元以下罰金
。
以前項方法得財產上不法之利益或使第三人得之者，亦同。
前二項之未遂犯罰之。

司法院資訊處製作；財團法人民間司法改革基金會備份。
